【裁判字號】    99,台上,7607
【裁判日期】    991209
【裁判案由】    違反毒品危害防制條例
【裁判全文】
最高法院刑事判決            九十九年度台上字第七六０七號
上  訴  人  台灣高等法院台南分院檢察署檢察官
被      告  洪芳城
上列上訴人因被告違反毒品危害防制條例案件，不服台灣高等法
院台南分院中華民國九十八年八月十九日第二審判決（九十八年
度上訴字第六八一號，起訴案號：台灣台南地方法院檢察署九十
七年度營偵字第一二六二號），提起上訴，本院判決如下：
    主  文
上訴駁回。
    理  由
按刑事訴訟法第三百七十七條規定，上訴於第三審法院，非以判
決違背法令為理由，不得為之。是提起第三審上訴，應以原判決
違背法令為理由，係屬法定要件。如果上訴理由書狀並未依據卷
內訴訟資料，具體指摘原判決不適用何種法則或如何適用不當，
或所指摘原判決違法情事，顯與法律規定得為第三審上訴理由之
違法情形，不相適合時，均應認其上訴為違背法律上之程式，予
以駁回。本件檢察官上訴意旨略稱：(一)、毒品危害防制條例第四
條、第十七條等條文，雖於民國九十八年五月二十日修正公布，
然同條例第三十六條明定：「本條例自公布後六個月施行。」且
依中央法規標準法第二十條第二項、第十三條規定，必須法規「
明定」自公布或發布日施行者，始自公布或發布之日起算至第三
日起發生效力。此次修正，既未明定施行日期，自應依上述規定
，自公布後六個月施行。(二)、司法院秘書長列席立法院司法及法
制委員會審查上開條例時，曾發言指出有關毒品防制之刑事政策
，原則上尊重立法院之決定及主管機關法務部之意見。而立法院
三讀通過該條例時，曾附帶決議：「法務部應於本次修正草案通
過後，針對第十條之一所訂有關裁罰基準、講習方式、內容、時
數、執行單位等辦法，於二個月內制定完成。」法務部九十八年
六月八日法檢字第０九八０八０二二七九號函亦稱：「本次修法
涉及多項授權法規修正或訂定，須定有一定施行日期，以完備相
關法令修訂及行政作業程序，而毒品危害防制條例第三十六條已
定有施行日期」，足見立法者及主管機關之意見，均認為自修正
公布後六個月施行。(三)、法規生效日之計算，攸關人民之權利義
務，且與各機關適用法令當否有密切關係。此次修正重點在於提
高刑度，並增訂施用或持有第三、四級毒品之處罰規定，法規施
行日期如有疑義，應採上述對人民有利之解釋。(四)、九十七年四
月三十日修正同條例第二十四條，實務上認為自修正公布後六個
月施行，本次修正應為同一解釋，以符法安定性。且九十八年一
月二十一日修正公布資源回收再利用法，立法體例與上開條例完
全一致，主管機關行政院環境保護署亦採同一見解。是從文義解
釋、立法者本意、保障人民權利及法安定性以觀，上開條例第四
條第一項、第十七條等修正條文，應自修正公布後六個月即九十
八年十一月二十日施行，原判決認自公布之日起第三日即已生效
，適用尚未生效之規定而為判決，自有違誤等語。
惟查：原判決認定被告洪芳城有原判決事實欄所記載共同販賣第
一級毒品犯行，係以被告於偵審中坦承犯行不諱，核與證人吳文
清證述情節相符，並經警員張金全、鄭吉祥及證人林坤棋證述明
確，復有扣押物品目錄表、搜證照片、法務部調查局濫用藥物實
驗室九十七年九月二日調科壹字第０九七二三０三五八一、00
000000000號鑑定書附卷及海洛因四包扣案可證，足認
被告確有上述犯行。因而撤銷第一審關於販賣第一級毒品部分之
判決，改判仍論處被告共同販賣第一級毒品罪刑，已依據卷內資
料，說明其所憑之證據及認定之理由。檢察官上訴意旨雖以：九
十八年五月二十日修正公布之毒品危害防制條例部分條文，應自
公布後六個月施行，原審於九十八年八月十九日裁判時，修正條
文尚未生效，原判決適用修正後同條例第四條、第十七條規定，
於法有違云云。原判決則說明被告行為後，毒品危害防制條例於
九十八年五月二十日修正公布，援引司法院九十八年六月二十九
日院台廳刑一字第０九八００一四六四三號函為據，認依中央法
規標準法第十三條規定，應自公布日起算至第三日起，即於同年
五月二十二日發生效力。又以行為後法律有變更者，應綜其全部
罪刑之結果而為比較，適用最有利於行為人之法律。本件經綜合
比較修正前、後毒品危害防制條例第四條、第十七條規定，以適
用修正後之新法較有利於被告，而依刑法第二條第一項但書規定
，適用新法。所為立論縱未盡洽，惟本件經原審裁判並將卷宗送
交本院分案後，於茲上開修正條文已發生效力，縱經上訴，依法
仍應為相同之判決，原判決所為立論，顯然於判決無影響。於此
情形，即不能認係適法上訴第三審之理由。本件上訴為違背法律
上之程式，應予駁回。
據上論結，應依刑事訴訟法第三百九十五條前段，判決如主文。
中    華    民    國  九十九  年   十二   月    九    日
                      最高法院刑事第一庭
                          審判長法官  董  明  霈  
                                法官  林  茂  雄  
                                法官  張  清  埤  
                                法官  張  祺  祥  
                                法官  陳  春  秋  
本件正本證明與原本無異
                                      書  記  官  
中    華    民    國  九十九  年   十二   月   十三   日
                                                      V

司法院資訊處製作；財團法人民間司法改革基金會備份。
